---
title: "bloki"
output: pdf_document
---

```{r setup, include=FALSE}
knitr::opts_chunk$set(echo = TRUE)
```

```{r echo=FALSE}
library(fitdistrplus)
library(tidyverse)

library(evir)
library(ismev)
library(fExtremes)

library(ggplot2)
library(reshape2)
library(ggrepel)

```

#Wczytanie danych (maksymalnych dlugosci fal)

```{r}

# set working directory
path_loc <- "C:/repo/ModZdEkstr/Analiza02"
setwd(path_loc)
# reading in the data
df <- read_csv("waves20months.csv") ; df

# taking a quick look
glimpse(df)

# retype to numeric
df$Hmax <- as.numeric(df$Hmax)

data <- df$Hmax

```


#Analiza maksimów
```{r}


#Narysujmy gestosci rozkladow z ktorych bedziemy generowali probki.
plot(function(x) dnorm(x),-4,4,
     ylim=c(0,0.41),
     type='l',lwd='2',col='blue',
     xlab=NA,ylab=NA)
curve(dunif(x,-2,2),-2,2,
      type='l',lwd='2',col='green', 
      add=T)
curve(dt(x,4,0),type='l',
      lwd='2',col='red', 
      add=T)

```

```{r}
#100 prob licznosci 300
m <- 100
n <- 300
a <- -2         #parametry rozkładu jednostajnego
b <- 2
df <- 4          #parametr rozkladu t-Studenta

#maksima
Mu <- replicate(m, max(runif(n,a,b)))
Mn <- replicate(m, max(rnorm(n)))
Mt <- replicate(m, max(rt(n,df,0)))

Mu=as.numeric(Mu)
Mn=as.numeric(Mn)
Mt=as.numeric(Mt)

#wyniki na histogramach
hist(Mu,prob=TRUE)
hist(Mn,prob=TRUE)
hist(Mt,prob=TRUE)
hist(data, prob=TRUE)


```

#Estymacja parametrów rozkładu GEV -- library(evir)


```{r}

#Uzyjemy funkcji 'gev' z  library(evir).
fitu=gev(Mu) #xi=-1 (SColes p.52), dla tych rozkładow znamy wartosci wspołczynnika xi 
fitn=gev(Mn) #xi=0 (SColes p.52)
fitt=gev(Mt)  #xi=0.25 (odwrotnosc stopni swobody 1/4)
#######################################################################
fitData=gevFit(data, type="pwm")
fitData #wyestymowane parametry
#######################################################################
para <- gevFit(data, type = "pwm")
para
#Wyestymowane parametry (xi,sigma,mu).

paru=c(fitu$par.ests[[1]],fitu$par.ests[[2]],fitu$par.ests[[3]])
parn=c(fitn$par.ests[[1]],fitn$par.ests[[2]],fitn$par.ests[[3]])
part=c(fitt$par.ests[[1]],fitt$par.ests[[2]],fitt$par.ests[[3]])
paru; parn; part

#Histogramy i  dopasowane gestosci GEV 
#podajemy parametry w kolejnosci (xi,mu,sigma)!
hist(Mu,prob=TRUE)
curve(dgev(x,paru[1],paru[3],paru[2]),add=T)
hist(Mn,prob=TRUE)
curve(dgev(x,parn[1],parn[3],parn[2]),add=T)
hist(Mt,prob=TRUE)
curve(dgev(x,part[1],part[3],part[2]),add=T)

#Dystrybuanty empiryczne i dopasowane 
#podajemy parametry w kolejnosci (xi,mu,sigma)!
plot(ecdf(Mu))
curve(pgev(x,paru[1],paru[3],paru[2]),add=T,col=2)
plot(ecdf(Mn))
curve(pgev(x,parn[1],parn[3],parn[2]),add=T,col=2)
plot(ecdf(Mt))
curve(pgev(x,part[1],part[3],part[2]),add=T,col=2)

```


#Estymacja parametrów rozkładu GEV -- library(ismev) plus wykresy diagnostyczne.


```{r}
#Podajemy maksima
fit.n <- ismev::gev.fit(Mn)
fit.t <- ismev::gev.fit(Mt)

fit <- ismev::gev.fit(data)
ismev::gev.diag(fitData)

#Wykresy diagnostyczne 
ismev::gev.diag(fit.n)
ismev::gev.diag(fit.t)

```


#Estymacja parametrów rozkładu GEV -- bez wczesniejszego wyznaczania maksimów. 

Analiza maksimów z rozkładu normalnego i t-Studenta w pakietach evir oraz ismev.

```{r  }

#Generujemy dwie proby, jedna z rozkladu N(01), druga z t-Studenta t(4) licznosci: 30000.
#To jest "datastor" do dalszej analizy.
set.seed(10)
X <- rnorm(30000)
Y <- rt(30000,4)

fit.X <- evir::gev(X, 300)
fit.Y <- evir::gev(Y, 300)

#Obejrzyjmy wyniki 
fit.X
fit.Y

#fit.X$par.ests - wyestymowane parametry
#fit.Y$par.ests

Mn <- fit.X$data  #maksima z blokow, mozna uzyc do rysowania wykresow diagnostycznych
Mt <- fit.Y$data  #wiecej informacji: ?gev 


#Okrezna droga dojdziemy do wykresow diagnostycznych w pakiecie ismev
fit.n <- ismev::gev.fit(Mn)
fit.t <- ismev::gev.fit(Mt)

#Wykresy diagnostyczne 
ismev::gev.diag(fit.n)
ismev::gev.diag(fit.t)

  
```

#Ta sama analiza w pakiecie fExtremes


```{r out.width = '47%'}
#Estymujemy parametry GEV
fitt.X <- fExtremes::gevFit(X,300)
fitt.Y <- fExtremes::gevFit(Y,300)

#Obejrzyjmy wyniki
fitt.X
fitt.Y

#fitt.X$par.ests - wyestymowane parametry, podobnie jak w gev
#fitt.Y$par.ests

#wykresy diagnostyczne - inny pomysl opisany nizej
summary(fitt.X)
summary(fitt.Y)
```


Fakt. Jeśli zmienna losowa $X$ ma rozkład $GEV(\mu,\sigma,\xi)$, to zmienna $f(Y)$ ma rozkład wykładniczy $\mbox{Exp}(1)$, gdzie $f$ jest funkcą która zależy od parametrów $\mu, \sigma, \beta$.

Powyższy fakt wykorzystuje się do tworzenia wykresów diagnostycznych w oparciu o przekształconą  próbkę danych. Załóżmy, że na podstawie maksimów $m_1, m_2, \ldots, m_k$
wyestymowaliśmy parametry rozkładu $GEV(\mu,\sigma,\xi)$. Przekształcamy wejściowe dane 
$$f(m_1), f(m_2), \ldots, f(m_k)$$
i konfrontujemy je na wykresach diagnostycznych z rozkładem wykładniczym z parametrem 1 (w pakiecie \texttt{fExtremes} mamy wykresy diagnostyczne właśnie dla przekształconej próby).


#Poziom zwrotu (return level) -- kwantyl rzędu $p=1-1/k$.
Przykładowo dla $k=20$, średnio raz na 20 "bloków" (miesięcy, lat -- w zależności od tego z jakiego okresu są maksima) możemy oczekiwać wartości równych wyestymowanemu kwantylowi lub większych. W poniższej analizie średnio raz na 20 300-elementowych bloków możemy oczekiwać wartości
\begin{itemize}
\item 3.70 i wiecej,
\item 10.37 i wiecej.
\end{itemize}
Gdyby utożsamiać bloki 300-elementowe z latami, to średnio raz na 20 lat będziemy oglądali zjawiska ekstremalne o takiej intensywności.

#W pakiecie \texttt{evir}. 

```{r}
#Srodkowa z trzech warosci (zewnetrzne to konce przedzialu ufnosci)
evir::rlevel.gev(fit.X, k.blocks = 20)
evir::rlevel.gev(fit.Y, k.blocks = 20)


```

#To samo w pakiecie \texttt{fExtremes}.
```{r}


#dorysowujemy do istniejacego wykresu
abline(h=xiGEV,col='red')
abline(h=0,col="gray")

fExtremes::gevrlevelPlot(fitt.X,20)

fExtremes::gevrlevelPlot(fitt.Y,20)

```





